【裁判字號】    98,交聲,4382
【裁判日期】    981230
【裁判案由】    聲明異議
【裁判全文】
臺灣臺中地方法院交通事件裁定        98年度交聲字第4382號
原處分機關  交通部公路總局臺中區監理所豐原監理站
異  議  人  甲○○○
即受處分人
上列異議人即受處分人因違反道路交通管理處罰條例案件，對於
交通部公路總局臺中區監理所豐原監理站中華民國98年11月18日
豐監稽違字第裁63-HD0000000號所為之裁決處分 (原舉發案號：
中縣警交相字第HD0000000號)，聲明異議，本院裁定如下：
    主  文
異議駁回。
    理  由
一、原處分意旨略以：異議人即受處分人(下稱受處分人)甲○○
    ○於民國98年10月12日上午9時44分許駕駛車牌號碼M7-0132
    號自小客車，行經臺中縣潭子鄉○○路○段路段(往豐原)時
    ，因「限速50公里，經測速時速61公里，超速11公里」之違
    規，經臺中縣警察局交通警察隊警員依違反道路交通管理處
    罰條例第40條規定以中縣警交相交字第HD0000000號舉發違
    反道路交通管理事件通知單逕行舉發，受處分人於期限內到
    案申訴，經原舉發單位查覆仍有不服，本站於98年11月18日
    依道路交通管理處罰條例第40條以豐監稽違字第裁63-HD000
    0000號裁決書裁處罰鍰新臺幣(下同)1,600元，並依同條例
    第63條第1項第1款規定記違規點數1點等語。
二、受處分人聲明異議意旨略以：伊於事後至舉發違規地點查看
    ，此路段並無標示有測速照相之警告標示，此無異偷拍，伊
    難心服，爰具狀聲明異議，聲請撤銷原處分云云。
三、按汽車(包括機器腳踏車)駕駛人，行車速度超過規定之最高
    時速，或低於規定之最低時速，除有第43條第1項第2款情形
    外，處1,200元以上2,400元以下罰鍰；汽車駕駛人違反第40
    條規定者，並記違規點數1點，道路交通管理處罰條例第40
    條、第63條第1項第1款分別定有明文。次按汽車駕駛人之行
    為有經以科學儀器取得證據資料證明其行為違規之情形，當
    場不能或不宜攔截製單舉發者，得對汽車所有人逕行舉發處
    罰；第一項逕行舉發，應記明車輛牌照號碼、車型等可資辨
    明之資料，以汽車所有人為被通知人製單舉發，道路交通管
    理處罰條例第7條之2第1項第7款、第4項亦有明定。又按對
    於汽車駕駛人有行車速度超過規定之最高速限或低於規定之
    最低速限違規行為予以逕行舉發，採用固定或非固定式科學
    儀器取得證據資料證明者，於一般道路須至少於100公尺前
    ，於高速公路、快速公路須至少於300公尺前，明顯標示之
    ，道路交通管理處罰條例第7條之2第2項第9款、第3項亦定
    有明文；衡其立法用意，不外表明科處違規人行政裁罰之終
    極目的，乃在敦促駕駛人依行車速限駕駛，是以科學儀器採
    證，應由主管機關在明顯處告示，用以提醒駕駛人依道路限
    速行駛，以期在駕駛人避免受罰之心理下，達到依行車速限
    駕駛進而維護行車安全之最大效益，尚非謂如有違反，駕駛
    人超速行駛之違規行為即應不罰，其理至明 (臺灣高等法院
    臺中分院96年度交抗字第914號、97年度交抗字第1248號裁
    定意旨參照)。換言之，駕駛人在一般道路、高速公路或快
    速道路依照規定速限行駛之義務，本不因警察機關有無在裝
    設測速儀器前方道路之明顯處豎立明顯標示而有差別，駕駛
    人亦不能僅因其在通過裝有測速儀器之路段前，並未察覺任
    何明顯之告示牌或警告標誌，即可遽謂其並無超速而免於受
    罰，合先敘明。
四、經查：
(一)本件受處分人甲○○○於98年10月12日上午9時44分許駕駛
    車牌號碼M7-0132號自小客車，行經臺中縣潭子鄉○○路○
    段路段(往豐原)時，因「限速50公里，經測速時速61公里，
    超速11公里」之違規，經以移動式雷達測速儀鎖定照相採證
    後，由臺中縣警察局交通警察隊警員依違反道路交通管理處
    罰條例第40條規定單逕行舉發之情，有上開舉發違反道路交
    通管理事件通知單1紙、違規採證照片1張附卷可稽。
(二)受處分人雖以前揭情詞置辯，惟警方擺設移動式雷達測速儀
    之前方400公尺前有設置「最高行車速限50公里」之圓形禁
    制標誌、前方110公尺前有豎立含「最高行車速限50公里」
    圓形禁制標誌之「前有測速照相」警告標示牌，用以提醒用
    路人行經該路段應減速慢行，且該限速禁制標誌及警告標示
    牌之豎立位置明顯可見，並無遭樹木或其他物品所遮蔽，此
    有臺中縣警察局98年12月4日中縣警交字第0980081121號函
    及檢附之舉發違規路段現場圖、現場照片4張在卷足憑，足
    徵該限速標誌及警告標示牌確係在警員所擺放移動式雷達測
    速儀前100公尺前設立，且於適當之位置豎立無訛。而行車
    速度依標誌或標線之規定，無速限標誌或標線者，應依下列
    規定：‧‧‧，道路交通安全規則第93條第1項定有明文，
    考其立法意旨，乃在求兼顧行車順暢及廣大用路人安全之維
    護，是前揭違規地點之速限設置為50公里，乃道路職權機關
    基於當地路況以及鄰近建築設施之功能與道路使用所為之專
    業、通盤考量，基於行政與司法機關之功能分立，本院對此
    速限之設置應予尊重；又雷達測速儀設置之目的，乃在敦促
    駕駛人依行車速限駕駛，以期在駕駛人避免受罰之心理下，
    達到依行車速限駕駛，進而維護行車安全之最大效益。是以
    ，相關道路交通安全法規既係基於社會大眾用路之安全及避
    免發生事故等目的而訂定，屬社會大眾用路之基本依據，駕
    駛人於駕駛車輛時本即具有遵守相關規定以保障自身及他人
    行之安全之義務，前揭告示牌之設置，其作用在於提醒駕駛
    人注意行車速限，縱未於測速地點前100公尺設立警示告示
    牌，駕駛人仍應依速限行駛。從而，受處分人以上開情詞置
    辯，自非有據。
五、綜上所述，受處分人確有於上述時、地駕車，行車速度超過
    規定最高速限之違規，事證明確。原處分機關援引前揭道路
    交通管理處罰條例第40條及違反道路交通管理事件統一裁罰
    基準表之規定，裁處受處分人罰鍰1,600元，並依同條例第6
    3條第1項第1款記違規點數1點，核無違誤，受處分人執上開
    事由指摘原處分不當，求予撤銷，為無理由，應予駁回。
六、據上論斷，應依道路交通管理處罰條例第87條第2項，道路
    交通案件處理辦法第19條，裁定如主文。
中    華    民    國    98    年    12    月    30    日
                  交通法庭    法  官  簡芳潔
以上正本證明與原本無異。
如不服本裁定，應於收受送達後5日內向本院提出抗告狀。（應
附繕本）
                              書記官  呂苗澂
中    華    民    國    98    年    12    月    30    日

司法院資訊處製作；財團法人民間司法改革基金會備份。
